【裁判字號】    98,交聲,265
【裁判日期】    981208
【裁判案由】    違反道路交通管理處罰條例聲明異議
【裁判全文】
臺灣花蓮地方法院交通事件裁定         98年度交聲字第265號
原處分機關  交通部公路總局臺北區監理所花蓮監理站
異  議  人  甲○○
即受處分人
上列異議人即受處分人因違反道路交通管理處罰條例案件，對於
交通部公路總局臺北區監理所花蓮監理站民國98年8月3日所為之
處分（處分案號：花監違字第裁44-P00000000號），聲明異議，
本院裁定如下：
    主  文
原處分關於吊扣職業大貨車駕駛執照十二個月部分撤銷。
上開撤銷部分甲○○吊扣輕型機器腳踏車駕駛執照十二個月。
    理  由
一、原處分意旨略以：本件異議人即受處分人甲○○於民國98年
    8月2日零時31分許，騎乘車牌號碼 TC5-418號輕型機車，在
    花蓮縣吉安鄉○○村○○○街49號前，因有「酒後騎乘機車
    酒精濃度過量，經測試呼氣中所含酒精濃度為0.43mg /L ，
    超過規定標準」之違規事實，為花蓮縣警察局吉安分局員警
    以花警交字第 P00000000號舉發違反道路交通管理事件通知
    單掣單舉發。嗣異議人依法提出申訴，惟經原處分機關調查
    結果，仍認異議人確有前開違規事實，爰於98年8月3日填製
    花監違字第裁44-P00000000號裁決書，依道路交通管理處罰
    條例第35條第1項第1款，裁處異議人罰鍰新臺幣（下同）30
    ,000元，吊扣職業大貨車駕駛執照12個月，並依同條例第24
    條第1項第2款（原裁決書漏載第24條第1項第2款）應參加道
    路交通安全講習。
二、異議意旨略以：伊當天並未駕駛大貨車，何以吊扣職業大貨
    車駕照，且領有職業大貨車駕照本即可騎乘輕型機車，監理
    站亦未另行核發輕型機車駕照，始導致伊無輕型機車駕照可
    供吊扣，又伊為職業大貨車駕駛，吊扣職業大貨車駕駛執照
    ，將影響伊之生計，爰依法聲明異議，請求撤銷關於吊扣大
    貨車職業駕駛執照12個月之處分等語。
三、按汽車駕駛人飲用酒類或其他類似物後，其吐氣所含酒精濃
    度超過每公升0.25毫克以上者，不得駕車；汽車駕駛人，駕
    駛汽車經測試檢定酒精濃度超過規定標準者，處15,000元以
    上60,000元以下罰鍰，並當場移置保管該汽車及吊扣其駕駛
    執照1年，交通安全規則第114條第 2款及道路交通管理處罰
    條例第35條第1項第1款分別定有明文。汽車駕駛人，有道路
    交通管理處罰條例第35條第 1項規定之情形者，應接受道路
    交通安全講習，同條例第24條第1項第2款亦有明定。又道路
    交通管理處罰條例及道路交通安全規則關於汽車之定義係包
    括「機器腳踏車」在內，道路交通管理處罰條例第3條第8款
    、道路交通安全規則第2條第1項第1款亦分別定有明文。
四、經查：
  (一)異議人有上開交通違規行為等情，為異議人所不爭執，並
      有花蓮縣政府警察局舉發違反道路交通管理事件通知單、
      交通部公路總局台此區監理所花監違裁字第44-P00000000
      號違反道路交通管理事件裁決書在卷可證。因異議人酒後
      吐氣所含酒精濃度已超過每公升0.25毫克之標準，是異議
      人違反道路交通管理處罰條例第35條第1項第1款規定之事
      實，應堪認定。
  (二)按依道路交通安全規則第61條第1項第3款規定，汽車駕駛
      人取得高一級車類之駕駛資格者，應換發駕駛執照，並准
      其駕駛較低級車類之車輛，已領有大貨車駕駛執照者，得
      駕駛小型車、輕型機器腳踏車。本件異議人領有較高級之
      大貨車駕駛執照，本應有權駕駛輕型機器腳踏車，是異議
      人僅事實上並無輕型機器腳踏車駕駛執照可供吊扣，非無
      其他方式限制其駕駛輕型機器腳踏車，合先敘明。又現行
      道路交通管理處罰條例第68條僅規定「汽車駕駛人，因違
      反本條例及道路交通安全規則之規定，受吊銷駕駛執照處
      分時，吊銷其持有各級車類之駕駛執照。」並未包括「吊
      扣」之情形。由立法沿革觀之，本條原規定受吊扣駕駛執
      照處分時，亦需一併吊扣駕駛人各級車類之駕駛執照，至
      94年12月14日修正本條時，則刪除「吊扣」部分之規定，
      足見立法者認為舊法將違規駕駛人所持有各級車類之駕駛
      執照一併吊扣失之過苛，影響人民工作及生存甚鉅。故依
      修正後規定，受吊扣駕駛執照處分時，不再吊扣其持有各
      級車類之駕駛執照，吊扣駕照之處分只需吊扣駕駛人違規
      時所駕駛車類之駕駛執照即可，可視為異議人所主張之處
      罰法定原則及平等原則之展現。本件異議人既係駕駛輕型
      機器腳踏車時違規，依規定應僅能限制其駕駛輕型機器腳
      踏車權利，原處分機關逕將異議人之大貨車駕駛執照予以
      吊扣，此舉顯然剝奪異議人駕駛大貨車之權利，雖難謂因
      酒後駕車違反交通規則而限制其駕駛車輛之處分有違反不
      當聯結禁止原則，然確有違反比例原則之情事，對異議人
      之權益造成莫大損害，且與現行之道路交通管理處罰條例
      第68條之規定未合，難謂妥適。至於我國因採一人一照原
      則，導致大貨車駕駛人違規酒駕時，受有無從吊扣其輕型
      機器腳踏車駕照之利益，然此關於駕駛執照管理所衍生之
      執行困難或法規漏洞，宜由修法或在執法技術面（例如在
      電腦資料庫中輸入，該員僅得駕駛大貨車，然不得駕駛輕
      型機器腳踏車，於查獲其駕駛輕型機器腳踏車時，則以無
      照駕駛之規定處罰），尚不得擴張解釋，於駕駛人無較低
      級駕駛執照可供吊扣時，即率爾代以吊扣其所領有之較高
      級駕駛執照。
  (三)綜上，原處分機關未審酌新修正法律之修正理由，逕對異
      議人裁處吊扣職業大貨車駕駛執照12個月之處分，於法不
      合，異議人此部分異議為有理由，應由本院將此部分之處
      分撤銷，改諭知此部分為吊扣異議人輕型機車腳踏車駕駛
      執照12月。至於原處分裁處異議人罰鍰及施以道路交通安
      全講習部分，於法並無不當，異議人對此亦無爭執，有異
      議狀 1份在卷可按，本院自無庸就上開罰鍰或道路交通安
      全講習部分併予審酌，附此敘明。
五、據上論斷，依道路交通案件處理辦法第20條，裁定如主文。
中    華    民    國    98    年    12    月    8     日
                  交通法庭      法  官  陳世博
上列正本證明與原本無異。
如對本裁定不服，應於送達後 5日內，向本院提出抗告狀（應抄
附繕本）。
中    華    民    國    98    年    12    月    9     日
                                書記官


司法院資訊處製作；財團法人民間司法改革基金會備份。
